【裁判字號】    97,上易,140
【裁判日期】    970715
【裁判案由】    清償借款
【裁判全文】
臺灣高等法院臺中分院民事判決  97年度上易字第140號
上訴人      丁○○○
            戊○○
            庚○○
            己○○
            丙○○
前列五人共同
訴訟代理人  王有民律師
複代理人    洪主雯律師
送達代收人  乙○○
被上訴人    甲○○
訴訟代理人  徐曉萍律師
上列當事人間請求清償借款事件，上訴人對於中華民國97年 1月
25日臺灣臺中地方法院96年度訴字1737號第一審判決提起上訴，
本院於97年7月1日言詞辯論終結，判決如下：
    主  文
上訴駁回。
第二審訴訟費用由上訴人負擔。
    事實及理由
壹、上訴人方面：
一、上訴人起訴主張：
（一）緣上訴人等之被繼承人游清和於民國（下同）84年11月7
      日貸款新台幣 (下同)1,892,000元予被上訴人，並匯同額
      之款項予被上訴人，迭經催討，均置之不理。而上訴人游
      張秀鸞等五人為游清和之法定繼承人，依民法第1138條、
      第1148條之規定，承受被繼承人游清和之權利義務。因上
      訴人等資力不足，無法繳納龐大訴訟費用，故先就其中
      100萬元請求返還。爰依消費借貸及不當得利法律關係，
      提起本訴等語。
（二）對被上訴人抗辯之陳述：被上訴人抗辯系爭匯款借款業經
      台灣高等法院台中分院87年度上更（一）字第30號判決確
      定 (下稱前確定判決)在案，即系爭匯款之原因事實係訴
      外人田松鑽、田憲委與游清和間之借貸事件，與被上訴人
      無涉，被上訴人僅係受田憲委所委任之代理人即簡錫清代
      尋金主游清和出借款項予田憲委而已，其間因游清和不及
      支付貸借款，而由被上訴人代墊200萬元，訴外人簡仕人
      ( 簡錫清之弟)代簡錫清於84年10月16日、17日收受300萬
      元後，預扣其中216,000元予被上訴人後，將其餘款項交
      由簡錫清，被上訴人再將代墊款200萬元23日之利息36,80
      0元扣除後，將其餘預扣利息返還游清和，游清和因而於
      84年11月5日返還被上訴人之代墊款200萬元中之1,892,00
      0元 (游清和就其中200萬元貸借款3個月可得利息144,000
      元，由被上訴人代墊其中23日之利息為36,800元，游清和
      尚可得107,200元，以108,000元計算利息，故游清和匯還
      被上訴人1,892,000元)之抗辯，除與前揭確定判決認定事
      實不符外，亦與被上訴人於前揭案件中以證人身份具結證
      述不符，顯無足採。
  １、前確定判決認定事實如下：因簡錫清聲稱可供資金借貸予
      田松鑽及田憲委，故二人同意共同借款250萬元，由田憲
      委負擔違約金50萬元之責任，並將300萬元本票及田金鑽
      所有座落於中寮鄉○○○段173-2地號土地（下稱系爭土
      地）之土地權狀等文件交付簡錫清，授與代理權予簡錫清
      ，簡錫清則請陳麗玉、甲○○為田松鑽二人尋找金主。嗣
      被上訴人尋得金主游清和後，即由游清和與田松鑽二人之
      代理人簡錫清成立消費借貸，而設定抵押權登記予游清和
      ，並將貸款金額300萬元遵簡錫清之指示，匯入簡錫清之
      兄簡仕人帳戶，轉交簡錫清。
  ２、又本院85年上字第682號判決載明『證人即被上訴人甲○
      ○在原審亦證稱：簡錫清向我說他有一塊土地在中寮要設
      定抵押三百萬元借款，我因此介紹游清和借款給簡錫清，
      而簡仕人與簡錫清係兄弟，且在銀行上班，因此我叫游清
      和將錢匯入簡仕人名下帳戶』。被上訴人於前案僅係仲介
      金主之身分，並無任何利害關係，顯無甘冒偽證刑責而為
      虛偽證述之必要。況如依被上訴人所辯「錢係由伊先墊，
      再由游清和給伊，則被上訴人於另案中大可據實證述，蓋
      游清和與田松鑽等二人之借貸關係，並不會因「錢係由甲
      ○○先墊」而導致不成立，顯無為虛偽證述之必要。
  ３、綜上，被上訴人答辯稱「被上訴人乃替游清和墊付200萬
      元匯到簡仕人帳戶，再由簡仕人交給簡錫清，嗣再匯款
      100萬元至簡仕人帳戶」等語，顯與上開確定判決所認定
      之事實，及其於該案件之證述，迥然不同，實無足採。
二、上訴人於本院補充陳述：
（一）上訴人主張借款1,892,000元予被上訴人並以匯款方式交
      付；被上訴人對於已收受1,892,000元之事實不爭執，然
      抗辯該款項係「代墊款」而非「借款」；原判決既已認定
      被上訴人之抗辯不足採。然復認定上訴人未舉證證明消費
      借貸關係，實有悖於舉證責任之分配原則，且有僵化舉證
      責任之嫌。
（二）前確定判決之該件借款300萬元係由游清和分兩次匯款至
      簡仕人帳戶，此為游清和及甲○○於該案歷次審級之審理
      中始終主張並承認之事實；被上訴人於本件翻異其詞，悖
      於常情，亦應負舉證責任。游清和就該筆300萬元借款，
      甚於86年10月8日對簡錫清、簡仕人提出詐欺告訴，並以
      二紙匯款回條做為證物，若該二紙匯款回條係甲○○所書
      ，游清和必定將代墊之事實陳述清楚，斷無逕以該二紙匯
      款回條主張係自己匯款之可能。綜上，被上訴人主張「代
      墊」之情形，顯非事實。
（三）按「原告對於自己主張之事實已盡證明之責後，被告對其
      主張，如抗辯其不實並提出反對之主張者，則被告對其反
      對之主張，亦應負證明之責，此為舉證責任分擔之原則。
      查系爭五十六萬元及五十萬元部分，陳黃美玉主張係消費
      借貸關係，並就匯款之事實提出匯款單為證，亦即已就借
      貸關係為要物契約之特別要件舉證證明，原審既認林進福
      所辯係支付賭博彩金為不可取，乃竟又謂陳黃美玉未舉證
      證明消費借貸關係，而為其不利之判決，亦屬可議。」最
      高法院87年台上字第231號判決參照。本件上訴人就兩造
      間有189萬2000元之消費借貸關係，業已提出匯款單為證
      ，且被上訴人亦不爭執其真正；而被上訴人抗辯該筆款項
      之原因事實係給付代墊款，然顯與前確定判決所認定之事
      實不符，亦與被上訴人本身於另案之證述不符而無足採；
      則原判決既已認定本件匯款189萬2000元與該另案無關，
      復認定上訴人就消費借貸關係未盡舉證責任，依上開判決
      見解，實有重大違誤之處。
（四）消費借貸本非要式行為，於深受「君子重然諾」儒家思想
      影響之我國社會，借貸不具書面之情，屢有所見，尤以一
      般社會交易之認知，以匯款方式交付借貸金額，即足證明
      雙方間有借貸關係存在，多無另再要求簽立字據；而依論
      理法則，二人之間之「匯款行為」必有緣由，若非一人基
      於某種目的提供帳戶，另一人亦無可能知悉對方帳戶資料
      而匯款，是匯款人絕不可能無緣無故將錢匯入他人之帳戶
      ；本件上訴人主張匯款之原因係「借貸」，被上訴人抗辯
      匯款之原因係「給付代墊款」，然該抗辯理由顯非屬實，
      自應即足證上訴人之主張為真實。否則依原判決之論理，
      該筆匯款『既非借款，亦非給付代墊款』，豈不成為『無
      緣無故之匯款』？實殊難想像。
（五）又原判決既然認定「189萬2000元之匯款並非借貸款項」
      、「被上訴人主張係給付代墊款亦不實在」，則被上訴人
      受領該款項，自係無法律上原因而受有利益，上訴人依據
      不當得利法律關係請求返還，自屬有據。原判決認定上訴
      人未就「無法律上之原因之事實」舉證，亦有違誤。
貳、被上訴人方面：
一、被上訴人則以：
（一）被上訴人甲○○從未向上訴人之被繼承人游清和借款。上
      訴人之被繼承人游清和固於84年11月7日匯款1,892,000元
      予被上訴人甲○○，惟該匯款，非借款予被上訴人甲○○
      ，係游清和交付被上訴人甲○○之「代墊款」，事實上，
      被上訴人從事代書業務，茲因訴外人簡錫清於84年間向被
      上訴人甲○○表示訴外人田憲委需資金週轉，邀訴外人簡
      錫清、簡仕人幫忙伊介紹金主，田憲委並表示渠父親田松
      鑽所有系爭土地可供擔保借款，並將該本票及土地權狀交
      予簡錫清，被上訴人甲○○係受簡錫清之請而為田憲委尋
      找金主，嗣上訴人之被繼承人游清和同意借款予田憲委，
      田憲委亦同意以渠父親田松鑽所有系爭土地設定抵押權予
      游清和。從而，本件金錢消費借貸關係存在於訴外人田憲
      委與游清和間，被上訴人因受委任就田金鑽所有系爭土地
      為上訴人之被繼承人即訴外人游清和借款辦理抵押權設定
      登記，於84年10月16日抵押權設定完成後，因簡錫清要求
      被上訴人趕快匯錢，但游清和彼時同意出借之款項尚未備
      齊，被上訴人乃替游清和「墊付」200萬元匯到簡仕人帳
      戶，再由簡仕人交給渠大哥簡錫清，嗣於86年10月17日訴
      外人游清和再匯款100萬元至簡仕人帳戶。
（二）前揭借款300元，約定借貸期間三個月，日息八分，簡士
      人收到匯款後，另交付被上訴人甲○○該三百萬借款之利
      息，即票面額216,000元，85.1.30屆期之支票，被上訴人
      甲○○先將該支票存入自己帳戶，及至事隔23天以後，於
      84年11月7日游清和扣除被上訴人甲○○200萬元代墊款之
      23天利息之餘額，即系爭1,892,000元匯款予被上訴人甲
      ○○，嗣於84年11月15日被上訴人甲○○始再給付游清和
      該100萬元之利息即72,000元。如前所述，因時間久遠，
      被上訴人或有記憶模糊而陳述錯誤，惟被上訴人甲○○、
      游清和乃於「另案」稱游清和，匯款至簡仕人帳戶，其意
      包括被上訴人以游清和名義匯款至簡仕人帳戶部分，即本
      件被上訴人給付之「墊款」，惟訴外人游清和與被上訴人
      甲○○間並無成立消費借貸關係，否則該金額不可謂少，
      何以游清和對田憲委、田松鑽之借貸關係猶爭執再三，但
      游清和生前從未向被上訴人請求？亦與常情相違。是以上
      訴人之被繼承人游清和與被上訴人間，無債之關係存在。
（三）就上訴人之被繼承人游清和與訴外人田憲委間之借貸關係
      ，游清和主張該消費借貸存在於伊與田憲委之間；惟訴外
      人田憲委爭執渠係向簡錫清借款，與游清和並無借貸關係
      存在…云云，雙方爭執不休，嗣業經前確定判決認定上訴
      人之被繼承人游清和與訴外人田憲委間確有借貸關係存在
      ，訴外人田憲委亦因該確定判決認定游清和與田憲委間之
      借貸關係存在而出售為游清和前揭貸款所設定抵押權之前
      揭土地，嗣前揭土地之買受人亦代田憲委清償該筆借款，
      游清和始同意塗銷抵押權等語置辯。
二、被上訴人於本院補充陳述：
    上訴人對本件借款係訴外人田憲委提供其父即訴外人田松鑽
    上揭土地為游清和之借款抵押擔保，不爭執；惟僅爭執該借
    款游清和「未受清償」云云，事實上，本件係因田憲委清償
    游清和該借款後，游清和乃同意塗銷前揭抵押權，此觀南投
    縣南投地政事務所於89年5月31日以「清償」之登記原因塗
    銷抵押權登記。田憲委亦因該確定判決認定游清和與田憲委
    間之借貸關係存在而出售該設定抵押權即座落於中寮鄉○○
    ○段173-2地號土地，但訴外人田憲委歷經判決確定始終否
    認與上訴人之被繼承人游清和有借貸關係存在云云，關此，
    證人田憲委於原審96年12月19日證稱「是該抵押權設定契約
    書沒有錯，金額我不記得了」「我父親賣土地，但我們父子
    沒有還過這筆錢，是買受人承受抵押債務作為買賣價金一部
    分，買受人再找債權人談清償之事，後來才會塗銷。至於買
    受人與債權人如何談，我就不清楚。」「我根本不認識游清
    和，我與游清和之間沒有約定利息。」「我只要找到金主就
    可以。」「（你與游清和沒有借款關係，為何要還錢？）因
    為訴訟敗訴。」「（就你印象中，當初賣土地還給游清和，
    還給他多少錢？）由買受人去償還，這部分我不清楚。」「
    （抵押權設定契約書上所記載的東西你是否清楚？）我不清
    楚，我簽名時，金額、存續期間等都已經寫好了。」「（上
    開部分不是你與金主實際借款期間及利息？）不是。」訴外
    人游清和於歷審中均主張與訴外人田憲委間有借貸關係存在
    且經確定判決，上訴人等竟與其被繼承人游清和之主張大相
    逕庭，即否認被繼承人游清和先前之主張，從而，本件上訴
    顯不可採。
參、原審經審酌兩造所提出之攻擊防禦方法後，認本件上訴人本
    於消費借貸及不當得利法律關係請求被上訴人給付100萬元
    及其法定利息，為無理由，應予駁回。上訴人不服第一審之
    判決提起上訴，於本院上訴聲明：原判決廢棄。上廢棄
    部分，被上訴人應給付上訴人等一百萬元整，及自起訴狀繕
    本送達之翌日起至清償日止，按年息百分之五計算利息。
    第一、二審訴訟費用由被上訴人負擔。被上訴人於本院答辯
    聲明為：上訴駁回。第二審訴訟費用由上訴人負擔。
肆、兩造不爭執之事實：
一、上訴人等人之被繼承人游清和曾於84年11月7日匯款189萬2
    千元予被上訴人之事實，為兩造所不爭執（見本院卷第33頁
    背面），並據提出繼承系統表、匯款回條各乙份為證（見原
    審卷第64頁、第7頁），堪信為真實。
二、訴外人田松鑽、田憲委以游清和為被告，起訴請求確認本票
    債權不存在等事件，業經台灣南投地方法院85年度訴字第35
    9號、本院85年度上字第682號、87年度上更（一）字第30號
    、最高法院87年度台上字第452號、88年度台上字第2508號
    案件判決確定，經本院依職權調閱上開卷宗核閱無訛，並有
    本院上開二判決影本各一份在卷可稽（原審卷第75至92頁）
    。
伍、本件爭點：(1)游清和與甲○○之間有無消費借貸契約存在？
    (2)被上訴人是否為不當得利？
一、游清和與甲○○之間有無消費借貸契約存在？
（一）按當事人主張有利於己之事實者，就其事實有舉證之責任
      。民事訴訟法第277條定有明文。又請求履行債務之訴，
      除被告自認原告所主張債權發生原因之事實外，應先由原
      告就其主張此項事實，負舉證之責任，必須證明其為真實
      真實後，被告於其抗辯事實，始應負證明之責任，此為舉
      證責任分擔之原則（最高法院43年台上字第377號判例意
      旨例意旨參照）。本件上訴人主張，伊之被繼承人游清和
      與被上訴人甲○○間存有金錢消費借貸關係，為被上訴人
      所否認，並以前揭情詞置辯，揆諸上揭說明，就此消費借
      貸契約之成立要件即游清和與被上訴人間有消費借貸之合
      意此項有利於己之事實，上訴人負有舉證之責，於上訴人
      未就其主張之借貸事實舉證前，被上訴人就其抗辯事實，
      不負證明之責。本件上訴人則以(一)游清和因被上訴人表示
      借貸之意，故於84年11月7日將借貸金額1,892,000元匯予
      被上訴人。若被上訴人無借貸之表示，游清和豈有逕行匯
      款鉅額予被上訴人之可能。(二)被上訴人所辯前確定判決之
      借貸關係，其契約關係存在於「訴外人田憲委、田松鑽與
      游清和間」，惟被上訴人所指「訴外人田憲委、田松鑽與
      游清和間」實係另外一個借貸事件，且業經本院87年上更
      （一）字第30號判決確定在案，與本件完全無涉等語為其
      舉證方法。經查：
  １、上訴人主張，游清和因被上訴人表示借貸之意，故於84年
      11月7日將借貸金額189萬2千元匯予被上訴人。若被上訴
      人無借貸之表示，游清和豈有逕行匯款鉅額予被上訴人之
      可能部分：查消費借貸契約之成立，除有金錢交付之事實
      外，雙方尚須有成立消費貸關係之合意，本件游清和固有
      匯款予被上訴人之事實，然於金融機構匯款，其原因或為
      買賣、消費借貸、贈與、旅遊、合會、承攬等民法債篇之
      各有名契約之一，亦可能為無名契約或其中二種以上有名
      契約之聯立、混和契約，不一而足，殊難僅以匯款事實乙
      節遽認其原因關係必為消費借貸，況上訴人就渠所主張系
      爭借款之本金為若干？利息多少？清償日期為何時？等相
      關事實均無法說明（見本院卷第34頁正、背面），故上訴
      人主張游清和與被上訴人間就系爭匯款之原因關係為消費
      借貸關係，尚難認已盡舉證之責。
  ２、上訴人又主張，被上訴人所指「訴外人田憲委、田松鑽與
      游清和間」實係另外一個借貸事件，且業經本院87年上更
     （一）字第30號判決確定在案，認與本件完全無涉云云，
      惟查：
    (1)前確定判決係因田松鑽、田憲委認游清和雖持有渠等簽發
      之面額各250萬、50萬元之本票各一紙，然田松鑽、田憲
      委與游清和間並無消費借貸關係，而訴請確認游清和之本
      票債權不存在，前確定判決調查證據結果，認田松鑽、田
      憲委有授權簡錫清向第三人借貸，游清和與田松鑽、田憲
      委之代理人簡錫清成立消費借貸並設定抵押權登記予游清
      和，另交付面額各250萬、50萬元之本票各一紙予游清和
      為擔保，游清和遂將貸款300萬元依簡錫清之指示匯入簡
      錫清之兄簡仕人帳戶之事實，而判決確認游清和與田松鑽
      、田憲委間之300萬元本票債權確屬存在。是以前確定判
      決之調查重點乃在游清和與田松鑽、田憲委間是否有消費
      借貸關係存在，至於游清和名義匯出去之300萬元究竟是
      否游清和之金錢則非前確定判決調查之重點。是以上訴人
      以前確定判決所認定之上開事實否認被上訴人辯稱系爭
      1,892,000元匯款係游清和返還被上訴人代墊款，非可遽
      採。
    (2)被上訴人辯稱渠從事代書業務，因訴外人簡錫清於84年間
      向被上訴人表示訴外人田憲委需資金週轉，邀訴外人簡錫
      清、簡仕人幫忙伊介紹金主，田憲委並表示渠父親田松鑽
      所有系爭土地可供擔保借款，並將該本票及土地權狀交予
      簡錫清，被上訴人係受簡錫清之請而為田憲委尋找金主，
      嗣游清和同意借款予田憲委，田憲委亦同意以渠父親田松
      鑽所有系爭土地設定抵押權予游清和，於84年10月16日抵
      押權設定完成後，有該土地登記簿、抵押權設定契約書在
      卷可查（見原審卷第20頁、152頁），因簡錫清要求被上
      訴人趕快匯錢，但游清和彼時同意出借之款項尚未備齊，
      被上訴人乃替游清和「墊付」200萬元匯到簡仕人帳戶，
      再由簡仕人交給渠大哥簡錫清，嗣於86年10月17日游清和
      再匯款100萬元至簡仕人帳戶。而前揭借款300元，約定借
      貸期間三個月，日息八分，簡仕人收到匯款後，另交付被
      上訴人該三百萬借款之利息，即票面額216,000元，85年1
      月30日屆期之支票，被上訴人先將該支票存入自己帳戶，
      及至事隔23天以後，於84年11月7日游清和扣除被上訴人
      甲○○200萬元代墊款之23天利息之餘額，即系爭1,892,0
      00元匯款予被上訴人甲○○，嗣於84年11月15日被上訴人
      甲○○始再給付游清和該100萬元之利息即72,000元。此
      即為游清和將系爭1,892,000元匯予被上訴人之由來等語
      ，經查被上訴人所辯各情，除以游清和名義84年10月16日
      所匯之200萬元款項來自何人及利息之計算一節，未為前
      確定判決所著墨外，關於借貸關係存於何人間、設定抵押
      權、交付本票等事實，均與前確定判決所認定之事實相同
      ，而被上訴人所辯84年10月16日以游清和名義所匯予簡仕
      人之200萬元係渠所代墊一情，審諸被上訴人所稱之利息
      計算方式，及嗣後游清和於84年11月17日所匯予被上訴人
      之系爭1,892,000元，尚屬相符，是以被上訴人於本院所
      辯上情尚非無可能，且亦無與前確定判決所認定之事實相
      背之處。
    (3)上訴人雖謂游清和與被上訴人於前確定判決案件審理中均
      主張並承認該案之借款300萬元係由游清和分二次匯款至
      簡仕人帳戶一情云云，然此並非表示其中之200萬元不可
      能先由被上訴人所代墊，而以游清和之名義匯出，僅因前
      案調查之重點在於300萬元之消費借貸關係存於何人之間
      ，故關於200萬元究係由何人所先行支出，並非游清和及
      該案證人即本件之被上訴人所強調所致。
    (4)上訴人又謂被上訴人辯稱「本件約定借貸期間三個月」等
      語，顯與84年9月29日抵押權設定契約書所載「權利存續
      期限：自民國84年9月29日起至民國85年3月29日止，計陸
      個月」等約定不符（抵押權設定契約書見原審卷第152頁
      ），亦與游清和因此所持有田松鑽等二人簽發之300萬元
      本票，其上所載「到期日」為「85.4.15」不符云云，然
      被上訴人所持有田松鑽、田憲委二人簽發之300萬元本票
      到期日為「85.4.15」，雖與抵押權所記載之債務清償日
      期「85年3月29日」不符，然前確定判決仍認定該抵押權
      所擔保之債權即為前確定判決案件中兩造所爭執之上開
      300萬元本票債權，因此尚難以被上訴人所辯借貸期間長
      短之不同即遽認被上訴人所辯不可採。
    (5)綜上，被上訴人所辯系爭1,892,000元係游清和返還前確
      定判決所認定之300萬元之一部分，尚非全然無據，上訴
      人認前確定判決係另外一個借貸事件，與本件完全無涉云
      云，尚非可採；況上訴人上揭主張，縱屬實在，至多僅足
      證明前確定判決所確定之消費借貸事實，與系爭之匯款事
      實無關，但仍未能證明游清和與被上訴人間就系爭匯款間
      存有消費借貸關係。
（二）綜上，上訴人上開所陳均尚未能證明游清和與被上訴人間
      存有消費借貸契約關係。
二、被上訴人是否為不當得利？
（一）按主張不當得利請求權之上訴人，係因自己之行為致造成
      原由其掌控之財產發生主體變動，則因該財產變動本於無
      法律上原因之消極事實舉證困難所生之危險自應歸諸上訴
      人，始得謂平。是以上訴人對不當得利請求權之成立要件
      應負舉證責任，亦即上訴人必須證明其與被上訴人間有給
      付之關係存在，且被上訴人因其給付而受有利益以及被上
      訴人之受益為無法律上之原因，始能獲得勝訴之判決（最
      高法院91年度台上字第1673號、78年度台上字第1599號、
      77年度台上字第1756號判決意旨參照），又按如受利益人
      係因給付而得利時，所謂無法律之原因，係指給付欠缺給
      付之目的，故主張該項不當得利請求權存在之當事人，自
      應舉證證明該給付欠缺給付之目的（最高法院97年度台上
      332號判決意旨參照）。
（二）本件上訴人主張被上訴人收受系爭匯款，如非基於消費借
      貸關係，亦係無法律上之原因而受利益，依不當得利法則
      請求返還云云，揆諸上揭說明，上訴人除須證明被上訴人
      已收受匯款1,892,000元外，仍應就被上訴人係無法律上
      之原因之事實負舉證之責任。經查，本件被上訴人雖自認
      業已收受系爭匯款，但於訴訟中上訴人僅就被上訴人抗辯
      系爭匯款係上訴人被繼承人游清和與訴外人田憲委間消費
      借貸關係乙節為攻擊防禦，已如前述，迄未就被上訴人收
      受系爭匯款係無法律上原因之事實乙節為舉證，揆諸上開
      判決意旨，自難認上訴人關於對被上訴人有不當得利請求
      權存在之主張為可採，此部分請求亦應認無理由。
陸、綜上所述，本件上訴人主張游清和與被上訴人間有消費借貸
    關係存在或對被上訴人有不當得利請求權存在，為不足採，
    被上訴人抗辯尚屬可信。從而，上訴人主張本於消費借貸及
    不當得利之法律關係請求，被上訴人給付100萬元及其法定
    利息，為無理由，應予駁回。原審為上訴人敗訴之判決，並
    無不合。上訴意旨指摘原判決不當，求予廢棄改判，為無理
    由，應予駁回。
柒、本件事證已臻明確，兩造其餘攻擊防禦及舉證，於本件事實
    認定與判決結果無礙，茲不一一論列，附為敘明。
據上論結，本件上訴為無理由，依民事訴訟法第449條第1項、第
78條、第85條第1項前段，判決如主文。
中    華    民    國    97    年    7     月    15    日
                  民事第二庭    審判長法  官  邱森樟
                                      法  官  謝說容
                                      法  官  蔡秉宸
以上正本係照原本作成。
不得上訴。
                                      書記官  洪麗華
中    華    民    國    97    年    7     月    16    日
                                                      Ａ


司法院資訊處製作；財團法人民間司法改革基金會備份。
